【裁判字號】    96,訴,6885
【裁判日期】    970429
【裁判案由】    給付賬款等
【裁判全文】
臺灣臺北地方法院民事判決              96年度訴字第6885號
原      告  辛○○
被      告  瑋霖有限公司
法定代理人  甲○○
訴訟代理人  庚○○
訴訟代理人  蔡本勇律師
複代理人    謝協昌律師
上列當事人間給付賬款等事件，本院於民國九十七年四月十五日
言詞辯論終結，判決如下：
    主  文
原告之訴及假執行之聲請均駁回。
訴訟費用由原告負擔。
    事實及理由
一、原告主張：被告前委託訴外人沅欽企業有限公司（下稱沅欽
    公司）、勝順纖維股份有限公司（下稱勝順公司）及在成實
    業股份有限公司（下稱在成公司）加工布匹，加工貨款共計
    新台幣（以下同）2,527,076.7元，扣除已預收三筆款項計
    100萬元（各為30萬元、30萬元及40萬元），被告代付之助
    燃劑136,000元及運費97,973.7元，故尚有1,293,103元未為
    給付，茲訴外人沅欽公司、勝順公司及在成公司將對被告之
    債權於1,293,103元之範圍內讓與原告，並於民國95年5月5
    日、96年10月簽立債權讓與協議書，原告依297條第1項規定
    通知被告，惟被告迄未對原告清償債務，為此依法起訴請求
    給付貨款等語。提出統一發票二紙、債權讓與協議書、存證
    信函及其回執各一件為證。並聲明：被告應給付原告1,293,
    103元及自起訴狀繕本送達翌日起至清償日止，按年息5% 計
    算之利息；原告願供擔保，請准宣告假執行。
二、被告則以：
  (一)原告曾與勝順公司及在成公司訂定染色加工契約，但與沅欽
    公司則無加工契約關係，被告否認積欠沅欽公司及勝順公司
    加工款2,029,103元，被告亦否認沅欽企業公司及勝順纖維
    股份有限公司已將上開債權於1,293,103元整之範圍內，讓
    與予原告。且原告所提出原證五、六、七之應收帳款明細表
    ，其列表日期皆為95年1月9日，本件加工款發生期間為94年
    5、6、7月間，該收帳明細表並無任何被告之署押，自不足
    以證明被告積欠勝順或沅欽公司加工款之金額為2,029,103
    元。
  (二)被告與勝順公司間染色加工契約之全部加工款為516,090元
    ，第三人在成加工款為1,172,479元。然勝順公司應負擔助
    劑費用136,000元，且被告已給付60萬元款項，故應未積欠
    勝順公司任何加工款。
  (三)訴外人乙○○、丙○○、戊○○、丁○○等四人原為勝順公
    司之員工，勝順公司於94年9月間因經營不善而倒閉，其積
    欠乙○○94年2、6、7、9月薪資，每月薪資45,000元，共計
    165,000元；丙○○94年2、6、7月薪資，每月薪資55,000元
    ，共計165,000元；戊○○94年2、4、6月之薪資，每月薪資
    31,000元，共計50,000元；丁○○94年4、5、6月薪資，每
    月薪資60,000元，共計150,000，其四人於95年6月15日將上
    開薪資債權讓與予被告，被告業已通知勝順公司債權讓與事
    由（參被證四），該部份債權被告主張抵銷勝順公司之加工
    款債權。
  (四)第三人勝順公司、在成公司加工之布匹多有瑕疵，並遲延交
    付予被告，造成被告之損害達887,146元（參被證九），若
    上開債權不足以抵銷原告所請求之金額時，就上開損害賠償
    之債權，被告亦主張抵銷權。且勝順等三家公司皆已歇業停
    工，並辦理解散在案，被告因該公司之債務不履行所生之損
    害賠償，已求償無門，乃勝順等三家公司竟將有爭執之加工
    款項讓與予原告，殊屬非是。況依上述各項事實，該公司對
    被告已無任何債權存在，故原告之訴顯無理由等語，資為抗
    辯。
  (五)聲明：原告之訴駁回。如受不利判決，願供擔保請准於免為
    假執行之宣告。
三、原告主張訴外人在成（沅欽）公司對被告有應收帳款1,941,
    573.3元、勝順公司對被告有應收帳款585,503.4元，合計2,
    527,076.7元，扣除向被告預收三筆款項計100萬元（各為30
    萬元、30萬元及40萬元），被告代付之助燃劑136,000元及
    運費97,973.7元，被告尚欠1,293,103元未為給付（計算式
    ：1,941,573.3元＋58 5,503.4元－1,000,000元－136,000
    元－97973.7元＝1, 293,103元，見本院卷第42頁）。原告
    自訴外人勝順公司、沅欽公司及在成公司受讓其等對被告之
    債權計1,293,103元，被告則否認，並提出抵銷抗辯，故本
    件爭點在於：(一)原告受讓債權金額究為多少？(二)被告抵銷抗
    辯是否成立？如果成立，抵銷金額若干？抵銷後，原告得請
    求之金額若干？本院判斷如下：
  (一)原告自勝順公司、沅欽公司及在成公司對被告之債權金額若
    干？
    1.按民事訴訟如係由原告主張權利者，應先由原告負舉證之
      責，若原告先不能舉證，以證實自己主張之事實為真實，
      則被告就其抗辯事實即令不能舉證，或其所舉證據尚有疵
      累，亦應駁回原告之請求，有最高法院17年上字第917號
      判例可參。原告主張自勝順公司、沅欽公司及在成公司受
      讓之債權金額為1,293,103元，並提出債權讓與協議書為
      證（見本院卷(一)第8頁、卷(二)第49頁），被告爭執受讓金
      額，自應由原告就受讓金額之真實，負舉證責任。查原告
      請求金額明細如下（見本院卷第(二)42頁至47頁）：
    (1)勝順公司出貨有出貨單部份：449,225.6元，此部分兩造
      並無爭議。
    (2)勝順公司出貨無出貨單部分：69,725元，被告承認僅66,
      865元，則原告就逾66,865元之部分自應舉證以實其說，
      原告既未能舉證，就此部分其主張逾66,865元部分，不足
      採信。
    (3)在成公司出貨有出貨單部份：1,370,044.1元，此部分被
      告僅承認903,217元，其差額466,827.1元乃原告將退回重
      修部份重複計算、數量差異部份、單價（折扣）部份、補
      投布染工不計部份，打下未出部份全部計入所致，業據提
      出明細表（見本院卷(二)第93頁至98頁被告13），原告對此
      並不爭執，則此部分金額為903,217元。
    (4)在成公司出貨無出貨單部分：571,529元，被告承認僅269
      ,262 元，則原告就逾269,262元之部分自應舉證以實其說
      ，原告既未能舉證，就此部分其主張逾269,262元部分，不
      足採信。
    (5)原告就沅欽公司部分既未能舉證，證明沅欽公司與原告間
      有加工契約，被告抗辯對沅欽公司並無債務，可以採信。
      綜上，勝順公司對被告之債權金額為516,090.6元（計算
      式：449,225.6元+66,865元＝516,090.6元）。在成公司
      對被告之債權金額為1,172,479元（計算式：903, 217元
      +269,262元＝1,172,479元）。
    2.原告得請求之金額若干？
    (1)按債權讓與時，債務人於受通知時，所得對抗讓與人之事
      由，皆得以之對抗受讓人。債務人於受通知時，對於讓與
      人有債權者，如其債權之清償期，先於所讓與之債權或同
      時屆至者，債務人得對於受讓人主張抵銷，民法第299 條
      定有明文。
    (2)勝順公司部分：勝順公司對被告之債權金額為516,090.6
      元，而被告已給付勝順公司60萬元，有支票二紙附卷可憑
      （見本院卷(一)第39、40頁），並經證人己○○到庭證述明
      確，且為兩造所不爭執（見本院卷(二)第29頁至34頁），因
      被告已付勝順公司60萬元，已逾勝順公司對被告之債權額
      516,090.6，是勝順公司對被告已無債權，則原告基於勝
      順公司受讓人地位，請求被告清償債務，即無理由。又勝
      順公司對被告無債權，被告其餘抵銷抗辯即毋庸再予審究
      ，併此說明。
    (3)被告對在成公司有借款債權40萬元（見本院卷(一)第41頁）
      ，被告代付助劑136,000元及運費97,973.7元，均為兩造
      所不爭執（見本院卷(二)第42）；另被告主張因在成公司加
      工瑕疵計，致被告所損，所得請求之損害賠償金額如下：
      異常處理單編號D133金額16,7 95元、編號D134金額171,
      463元、編號D135金額25,931元、編號D136金額205,521元
      、編號D137金額60,065元、編號D138金額129, 775元，合
      計614, 550元（見本院卷(一)第219頁至316頁），原告對此
      並不爭執，故被告主張其對在成公司有損害賠償債權614,
      550元，即屬可信。綜上，被告就在成公司部分得主張抵
      銷之金額為1,248,523.7元（計算式：400,000元+136,000
      元+97,973.7元+614,550元＝1,248,523.7元），而在成公
      司對被告之債權金額為1,172,479元（見前項(5)計算式）
      ，二者抵銷後，原告自在成公司受讓之債權已因抵銷殆盡
      而無餘額。
四、從而，原告請求被告給付1,293,103元及其遲延利息，為無
    理由，應予駁回。原告之訴既經駁回，其假執行聲請失所附
    麗，併應駁回。
五、本件為判決基礎之事證已明，兩造其餘主張、陳述及所提證
    據，經審酌後，認均與本件結論無礙，不再一一論列，併予
    敘明。
六、據上論結，原告之訴為無理由，依民事訴訟法第78條判決如
    主文。
中    華    民    國    97    年    4     月    29    日
                  民事第五庭    法  官  林妙黛
以上正本係照原本作成
如對本判決上訴，須於判決送達後20日內向本院提出上訴狀
中    華    民    國    97    年    4     月    29    日
                                書記官  陳怡君


司法院資訊處製作；財團法人民間司法改革基金會備份。
